臺灣基隆地方法院基隆簡易庭民事判決
109年度基簡字第1146號
原      告  李貫鐘  
訴訟代理人  李雅惠  
被      告  吳達修  

訴訟代理人  魏素馨  
上列當事人間請求給付修繕費等事件，本院於民國110年3月4日
言詞辯論終結，判決如下：
    主  文
被告應給付原告新臺幣(下同)2萬5,000元，及自109年8月14日起
至清償日止，按年息5%計算之利息。
原告其餘之訴駁回。
訴訟費用(即裁判費2,540元及鑑定費）由被告負擔十分之一，餘
由原告負擔。
本判決第一項得假執行，但被告如於假執行程序實施前以2萬5,0
00元為原告預供擔保，得免為假執行。
    事實及理由
一、按訴狀送達後，原告不得將原訴變更或追加他訴。但擴張或
    減縮應受判決事項之聲明者，不在此限，民事訴訟法第255
    條第1項第3款定有明文。查原告起訴原係聲明請求被告給付
    修繕費2萬5,000元、原告女兒無法居住在他處租屋，每月租
    金5,000元1年計6萬元及精神慰撫金2萬5,000元共計11萬元
    及自起訴狀繕本送達翌日起至清償日止，按年息5%計算之利
    息，嗣於本院109年10月22日言詞辯論期日，當庭以言詞變
    更聲明為請求被告給付修繕費6萬5,000元、3年租金18萬元
    及精神慰撫金2萬5,000元共計27萬元及自109年10月23日起
    至清償日止，按年息5%計算之利息，繼於110年2月18日提出
    民事準備㈡狀變更聲明為請求被告給付原告25萬元(即修繕費
    用7萬元及3年租金18萬元）及自起訴狀繕本送達翌日起至清
    償日止，按年息5%計算之利息，最終於本院110年3月4日言
    詞辯論期日以言詞變更聲明為請求被告給付24萬元（即修繕
    費6萬元及3年租金18萬元)及法定利息，經核係擴張、減縮
    應受判決事項之聲明，並未變更訴訟標的，合於前開規定，
    應予准許。
二、原告起訴主張：
　㈠原告係門牌號碼基隆市○○區○○路000號25號1樓建物區分所有
    權人，被告係同址2樓建物之區分所有權人。原告自101年7
    月起曾多次告知被告及其家人，原告所有之1樓內餐廳、廚
    房之天花板有大面積漏水，甚至漫延至客房區域、天花板涵
    水範圍甚廣，多處嚴重滲水並滴水，經原告委請專業漏水工
    程公司之技術士以勘漏儀器檢測，確定是被告所有2樓內相
    對應位置之浴室臉盆下熱水管損壞鏽蝕漏水滲水住下流至原
    告1樓，必須及時修復，延遲恐有鋼筋爆筋鏽蝕影響結構之
    虞，原告提出改善作法，並請被告應立刻修補其2樓自宅內
    浴室損壞之熱水管，以免漏水繼續滲漏至1樓，詎被告置若
    罔聞。原告於109年7月2日接獲被告家人告知，不會配合原
    告的修繕建議，並佯稱其正在售屋，要求原告俟其房屋出售
    後，再與新屋主處理。
　㈡長年下來，原告所有1樓房屋天花板水泥已出現澎空現象，原
    告女兒近年因不堪長期房間天花板嚴重壁癌及滴水毫無緩解
    ，而另在他處租屋，爰依侵權行為及損害賠償提起本件訴訟
    ，請求被告給付修繕費6萬元及3年租金支出之損失18萬元等
    語。
　㈢故請求法院判決；被告應給付原告24萬元及自起訴狀繕本送
    達被告之翌日起至清償日止，按年息5%計算之利息。　　
三、被告抗辯:　　
　㈠被告曾於93年間修繕1次，101年11月21日原告聲請區公所調
    解以前，因應原告要求，被告有請水電師傅挖開樓地板修繕
    1次，挖開後水源流出證明並非被告家之水源，所以原告先
    請隔壁住戶先做修繕，惟原告仍然反應有漏水，原告遂於10
    1年11月21日聲請區公所調解，於101年12月間區公所調解後
    ，被告再依原告要求再開挖修繕1次，被告也因此段修繕期
    間，暫時搬遷他處居住，前後長達40天之久，未有人用水，
    且進水總開關亦已關閉卻仍繼續在漏水，顯然原告房屋漏水
    並非被告房屋所致，故被告再怎麼修繕也無效果，並非被告
    置之不理。
　㈡原告女兒並未與原告同住，原告女兒搬出住與其房屋漏水毫
    無關係，而租金之支出獲有使用租賃房屋之利益，是否可稱
    損害，尚有疑義，況係屬第三人之損害，並非原告之損害。
　㈢原告在101年間修繕時，早已知道其房屋之漏水並非被告所導
    致的（或有可能係2樓隔壁住所所致)，原告應舉證證明其房
    屋漏水之損害係與被告房屋有因果關係。另，即使如原告所
    述，近8年來多次因漏水問題而產生修繕費用，亦已罹於2年
    時效，被告拒絕賠償。縱使鈞院審理後認定被告對原告之損
    害應予負責，惟原告坐令損失擴大（102年被告修繕後，無
    再向被告反應，如果有漏水當即時向被告反應，即時處理，
    何有租金之損害？），亦與有過失等語。
　㈣故請求法院判決：原告之訴駁回。　　　　
四、本院判斷：
　㈠查原告係門牌基隆市○○區○○路000巷00號房屋（下稱系爭1樓
    房屋)之所有權人，被告係門牌基隆市○○區000巷00○0號房屋
    （下稱系爭2樓房屋）之所有權人(於109年11月10日以買賣
    為原因辦理所有權移轉登記予阮氏秀宜)，兩房屋係4層建物
    之1、2樓上下相鄰，有系爭1、2樓房屋土地建物查詢資料在
    卷可憑；又被告曾於93年、101年間修繕過系爭2樓房屋之樓
    地板，嗣於101年12月間經區公所調解後，再行修繕1次，惟
    原告系爭1樓房屋餐廳天花板現仍持續在滲漏水等情，為雙
    方所不爭執，且經本院會同兩造於109年11月19日至現場履
    勘，製有勘驗筆錄及房屋現狀照片在卷可稽(見本院卷第125
    -149頁），本院並依原告聲請發函囑託基隆市建築師公會進
    行鑑定，經鑑定人蔡心期建築師於109年12月7日會同雙方鑑
    定標的物之現況：現場（中正路656巷25號1樓)為住宅用途
    且仍使用中，25號1樓後側餐廳頂板有漏水現象，相鄰房間
    頂板有壁癌現象。鑑定標的物之經過：109年12月7日會同申
    請人現場勘查，進行現有上下樓層隔間牆、漏水相對位置量
    測繪製及拍照，現場明確有漏水並持續漏水。鑑定結果：系
    爭2樓房屋室內冷熱水管經檢測1小時均有降壓現象，故給水
    管有漏水現象，且浴廁地板蓄水測試亦有漏水現象。製有鑑
    定報告書檢送本院可按(見本院卷第155-204頁），鑑定結果
    肯認原告之1樓後側餐廳頂板確實有滲漏水情形，且肯認係
    因被告之系爭2樓房屋之浴廁給水管及地板無法阻絕水往下
    滲漏所致。
　㈡按不法毀損他人之物者，被害人得請求賠償其物因毀損所減
    少之價額；又負損害賠償責任者，除法律另有規定或契約另
    有訂定外，應回復他方損害發生前之原狀。因回復原狀而應
    給付金錢者，自損害發生時起，加給利息。第1項情形，債
    權人得請求支付回復原狀所必要之費用，以代回復原狀。民
    法第196條、第213條亦有明定；而被害人依民法第196條請
    求賠償，並不排除民法第213條至第215條之適用。查被告乃
    系爭2樓房屋於原告起訴時之所有權人，而維護系爭2樓地板
    （含防水層）不使水滲漏至系爭1樓房屋，本即屬系爭2樓房
    屋所有權人之責任。是被告於持有系爭2樓房屋所有權期間
    原應善盡修繕、管理、維護系爭2樓房屋之義務，從而避免
    鄰損以維公益，然因被告持有系爭2樓房屋所有權期間欠缺
    或保管維護系爭2樓房屋，故被告就系爭漏水原因所造成之
    他人損害，自應負侵權行為之損害賠償責任，從而，原告請
    求被告賠償系爭1樓房屋因系爭漏水原因所生之財產損害，
    為有理由。
　㈢原告主張被告應賠償其修繕費6萬元，並提出大立欣業工程有
    限公司出具之報價單為據，被告對系爭估價單修繕費用沒有
    意見（見本院卷第248頁)，足堪為本院認定回復原狀所需必
    要之修復費用之依據。惟細繹該估價單所載之內容，其中關
    於系爭1樓天花板油漆復原處理工程費用乙式為2萬5,000元
    ，而原告於109年7月22日提起本件訴時，依據該估價單所主
    張請求之修繕費亦為2萬5,000元（見本院卷第13頁），故原
    告請求被告應給付其就回復原狀修復費用部分於2萬5,000元
    範圍內，為有理由，應予准許。逾此範圍之請求(即估價單
    上原告系爭1樓房屋明管從熱水器熱水出品鑽孔一路配置廚
    房等費用部分)，則屬無據，不應准許。
　㈣原告另主張原告女兒（已成年）因系爭1樓房屋客房長期天花
    板嚴重壁癌及滴水毫無緩解，而在他處租屋，受有支出1個
    月5,000元，3年租金18萬元之損失乙節，估不論原告女兒是
    否與原告同住（被告否認）、租金究否原告所支出（原告並
    非租賃契約之承租人），按損害賠償，除法律另有規定或契
    約另有訂定外，應以填補債權人所受損害（積極損害）及所
    失利益（消極損害）為限。依通常情形，或依已定之計劃、
    設備或其他特別情事，可得預期之利益，視為所失利益，民
    法第216條定有明文。而既存利益減少所受之積極損害，須
    與責任原因事實具有相當因果關係，始足當之。又依通常情
    形，或依已定之計劃、設備或其他特別情事，可得預期之利
    益，視為所失利益。該所失利益，固不以現實有此具體利益
    為限，惟該可得預期之利益，亦非指僅有取得利益之希望或
    可能為已足，尚須依通常情形，或依已定之計劃、設備或其
    他特別情事，具有客觀之確定性。經本院於109年11月19日
    會同雙方至現場履勘，經勘驗系爭1樓房屋後，發現系爭1樓
    房屋後側餐廳相鄰之客房天花板雖出現壁癌現象，惟房間內
    仍擺放有書櫃、書桌及一些物品，有現場照片在卷可稽（見
    本院卷第139-141、175頁），系爭房間並非無法使用，從而
    ，原告主張被告應賠償其因系爭房間無法使用另行租屋所受
    18萬元租金支出之損害，於法無據，不應准許。
　㈤被告雖提出時效抗辯，質疑被告於101年間已多次修繕，原告
    卻遲至109年7月才提起本訴，故原告之侵權行為損害賠償請
    求權已逾2 時效云云。然按「因侵權行為所生之損害賠償請
    求權，自請求權人知有損害及賠償義務人時起，2 年間不行
    使而消滅。自有侵權行為時起，逾10年者亦同。」民法第19
    7條第1項定有明文。該條項所稱「知有損害」，加害人之侵
    權行為如係連續（持續）發生者，被害人之請求權亦係不斷
    發生，則該請求權之消滅時效期間亦應不斷重新起算。因此
    ，連續性侵權行為，於侵害行為終止前，損害仍在繼續狀態
    中，該損害屬不可分，其消滅時效期間自應俟損害程度抵定
    或不法侵害行為終了時起算。本件原告主張被告所有系爭2
    樓房屋浴室給水管及地板有滲漏水情形，滲漏至原告所有系
    爭1樓房屋，導致1樓房屋後側餐廳頂板漏水及相鄰客房天花
    板產生壁癌，而上述滲漏水及房屋毀損情形迄今未修復等情
    ，堪認原告係主張被告對於其2樓房屋之保管有欠缺（本應
    維護2樓房屋，不使2樓房屋之水滲漏而影響下方之1樓房屋
    ），致損害原告之1樓房屋，使原告之財產權受有損害，而
    對被告行使侵權行為損害賠償請求權；則原告主張之侵權行
    為，係持續發生（在被告未修復前，持續會有滲漏水情形）
    ，而加害之結果亦係持續不斷（因2樓房屋浴室給水管及地
    板遲遲不修繕，水會往下滲漏，1樓房屋後側餐廳頂板及相
    鄰客房天花板即持續受滲漏水毀損），該損害內容係不可分
    。揆諸前揭說明，系爭1樓房屋之滲漏水情形迄今仍未修復
    且尚在持續中，原告於109年7月22日提起本件訴訟（參起訴
    狀之收文章），自未罹於請求權時效。被告辯稱縱認原告對
    被告有侵權行為損害賠償請求權，亦已罹於2年時效云云，
    自非可採。
　㈥末按給付有確定期限者，債務人自期限屆滿時起，負遲延責
    任。給付無確定期限者，債務人於債權人得請求給付時，經
    其催告而未為給付，自受催告時起，負遲延責任。其經債權
    人起訴而送達訴狀，或依督促程序送達支付命令，或為其他
    相類之行為者，與催告有同一之效力。民法第229 條第1 項
    、第2 項分別定有明文。又遲延之債務，以支付金錢為標的
    者，債權人得請求依法定利率計算之遲延利息。但約定利率
    較高者，仍從其約定利率；而應付利息之債務，其利率未經
    約定，亦無法律可據者，週年利率為5% ，亦為同法第233 
    條第1 項及第203 條所明定。查原告請求被告給付上開金額
    ，並未定有給付期限，則原告主張應起訴狀繕本送達翌日即
    109年8月14日（起訴狀狀繕本於109年8月13日送達被告，詳
    本院卷第37頁送達證書）起至清償日止，按年息5%計算之利
    息，於法並無不合，亦應准許。
　㈦綜上所述，原告依侵權行為損害賠償之法律關係，請求被告
    賠償其2萬5,000元，及自109年8月14日起至清償日止，按年
    息5%計算之利息，為有理由，應予准許。至逾此範圍之請支
    求，則屬無據，應予駁回。
四、本件事證已經明確，雙方所提出之各項攻擊防禦方法及證據
    資料，都已經法院詳細斟酌，經認定不會影響本判決的結果
    ，所以不再一一論述。
五、本件原告勝訴部分係就民事訴訟法第427條第1項訴訟適用簡
    易程序所為被告敗訴之判決，依同法第389條第1項第3款規
    定，應職權宣告假執行。併依同法第436條第2項準用第392
    條第2 項規定，依職權宣告被告如預供擔保後，得免為假執
    行。又原告撤回其訴者，訴訟費用由原告負擔，民事訴訟法
    第83條第1項前段定有明文。本件原告原追加請求27萬元，
    故繳納第一審裁判費2,870元，嗣原告聲明減縮為24萬元（
    應繳裁判費2,540元），就減縮部分，與撤回無異，其訴訟
    費用自應由原告負擔外，諭知訴訟費用依兩造勝敗比例命由
    兩造分別負擔。　　
六、結論：本件原告之訴為一部有理由，一部無理由，因此判決
    如主文。
中　　華　　民　　國　　110 　年　　3 　　月　　18  　日
          　　　　基隆簡易庭法　官　林淑鳳
以上正本係照原本作成。
對於本件判決如有不服，應於收受送達後20日內向本院提出上訴
書狀，上訴於本院合議庭，並按他造當事人之人數附具繕本。如
委任律師提起上訴者，應一併繳納上訴審裁判費。 
中　　華　　民　　國　　110 　年　　3 　　月　　18　　日
                            書記官　陳櫻姿